【裁判字號】    99,上易,1561
【裁判日期】    991026
【裁判案由】    傷害等
【裁判全文】
臺灣高等法院刑事判決                99年度上易字第1561號
上  訴  人
即  被  告  丙○○
上列上訴人因傷害等案件，不服臺灣基隆地方法院99年度易字第
30號，中華民國99年4月15日第一審判決（起訴案號：臺灣基隆
地方法院檢察署98年度偵字第5412號），提起上訴，本院判決如
下：
    主  文
原判決關於丙○○被訴傷害、恐嚇及定執行刑之部分均撤銷。
丙○○傷害人之身體，累犯，處拘役參拾日，如易科罰金，以新
臺幣壹仟元折算壹日；又以加害生命、身體之事，恐嚇他人致生
危害於安全，累犯，處拘役參拾日，如易科罰金，以新臺幣壹仟
元折算壹日。應執行拘役伍拾日，如易科罰金，以新臺幣壹仟元
折算壹日。
    事    實
一、丙○○曾犯偽造文書案件，經臺灣基隆地方法院以94年基簡
    字第520號判處有期徒刑5月確定，甫於民國94年11月21日易
    科罰金執行完畢，猶不知悔改，丙○○於98年10月12日近午
    時，因將機車停放在基隆巿龍安街198巷4弄6號甲○○屋前
    ，至同日12時30分許，丙○○欲騎機車離開，甲○○見狀，
    即出門要求丙○○以後將機車停在他處，以免妨礙其住家之
    自小客車停放，丙○○要甲○○自己搬移機車，因而與甲○○發生爭執，丙○○即以台語怒罵：「幹你娘老雞掰」一語
    公然侮辱甲○○（丙○○涉犯公然侮辱罪部分，業經原審判
    處拘役10日確定），並基於傷害甲○○身體之犯意，以拳頭
    毆打甲○○左臉，致甲○○向後倒，當時適甲○○丈夫乙○○聽聞吵架聲而出外察看，丙○○目睹乙○○正從家門出來
    趨近甲○○，應能注意乙○○距離甲○○甚近，竟疏未注意
    ，致乙○○不慎遭甲○○撞擊，兩人一同倒地，甲○○因而
    受有左臉頰及左耳挫傷併腦震盪、左下顎腫脹等傷害，乙○○因而受有臀部挫傷之傷害。詎丙○○未將其等送醫，竟又
    基於恐嚇犯意，對倒臥地上之甲○○、乙○○以台語恫稱：
    「再裝瘋就用安全帽打死你們」，使甲○○、乙○○心生畏
    懼，致生危害於安全。嗣警方接獲報案到場處理，將甲○○
    、乙○○送醫救治。
二、案經甲○○、乙○○訴由基隆巿警察局第一分局報告臺灣基
    隆地方法院檢察署檢察官偵查起訴。
    理  由
一、本件下列所引用之被告以外之人於警詢、偵訊之陳述，檢察
    官及被告並未有所爭執，且迄於言詞辯論終結前均未聲明異
    議，依刑事訴訟法第159條之5第2項、第1項規定，視為同意
    作為證據。本院並審酌上揭被告以外之人於警詢時所為之陳
    述，均係出於自由意志，並無證明力顯然過低之情形，於檢
    察官偵查中所為之證詞均經具結，合於法定要件，亦無顯不
    可信之情狀，係屬適當，應均有證據能力。
二、訊據上訴人即被告丙○○矢口否認有傷害、過失傷害、恐嚇
    犯行，辯稱：伊沒有恐嚇她，也沒有傷害她，又沒有人看到
    伊傷害她，左右鄰居都有住人，里長有調閱監視錄影帶，只
    有保留一個月，所以也看不到當時的畫面，她14日晚上去掛
    急診，住院8天還怪到伊頭上，伊不知道她的傷是怎麼回事
    云云。惟查：
  (一)證人即被害人甲○○業於檢察官偵訊時證稱：98年10月12日
    中午12時許，丙○○將機車停在伊家門口，伊拜託他以後車
    子停前面一點，這樣伊汽車回來，倒車時才不會撞到機車，
    他要伊自己移車，伊說力氣不夠，沒辦法移車，他又叫伊等
    兒子回來後再移車，伊說伊兒子回來就是要倒車，結果他聽
    了就一直罵伊，還以拳頭打伊臉，伊往後倒，剛好伊先生出
    來，伊撞到伊先生，兩人一起倒地，伊去驗傷，有腦震盪、
    左臉頰腫脹、牙齒流血，並在急診觀察，直到隔天才回家。
    被告並出言恐嚇，他看到伊跟伊先生倒地，以台語說伊再裝
    瘋，要以安全帽打死伊等，核與其於原審證述：當天因為被
    告機車停在伊大門口，伊要他以後停車停前面一點，以免影
    響伊進出，他口氣很差的說，我車沒鎖，你自己不會移，並
    罵伊幹你娘老雞掰，一直罵，罵很久，罵伊是外地來的，搬
    到這裡做什麼。之後他用拳頭朝伊左臉頰揮，致伊牙齒流血
    ，剛開始伊只顧緊張，並沒顧到疼痛，牙齒下午才開始腫。
    當時伊先生聽到外面有叫罵聲，所以他出來，他出來時，剛
    好伊被打，伊倒下去就壓到伊先生，跌倒後，伊爬的起來，
    伊先生爬不起來，里長也有來看，看到伊先生坐在家門口，
    里長可以作證，里長要來扶他，伊不讓他扶，因為里長是被
    告的人，被告的爸爸是鄰長，是里長的樁腳，里長當然會幫
    被告。被告離開前，用台語稱，再裝瘋，就用安全帽打死你
    們，都要騎車走了，還這樣威脅伊等。伊去醫院檢查結果有
    腫，牙齒也流血，牙齒是隔一、兩天後才去看，因為三軍總
    醫院沒有看牙齒，伊又去別家看，伊那天去檢查，差不多1
    點左右去，直到隔天的3點多才回來等語相符。
  (二)證人即告訴人乙○○於檢察官偵查時證稱：當天伊在客廳看
    電視，聽到外面有人在罵幹你娘老機掰，伊出去看，就看到
    被告以拳頭打伊太太左臉頰，伊太太住後倒，撞到伊，把伊
    撞倒在地，然後丙○○以台語說，再裝瘋要用安全帽打死我
    們，他當時拿著安全帽，接著就騎機車離開；其於原審亦證
    稱：伊聽到伊太太跟被告發生口角，伊就開門出來看，大部
    分都罵三字經、五字經通通罵，而且罵了10幾句開始是在罵
    ，伊剛開門出去走到花圃旁就看到他出手打伊太太，他力量
    很大，他用勾拳一拳打伊太太的左臉頰，伊太太整個人倒過
    來，伊剛出去時，她整個人壓在伊身上，伊整個人倒在地上
    ，伊倒下去後，有看到伊太太左臉頰的上牙齦流血、牙齒鬆
    動。伊等跌倒後，被告左手拿安全帽，罵完以後以台語威脅
    伊等說，再裝瘋，就用安全帽打死你們，罵完後就騎機車走
    了，伊等聽了會害怕等語。核與證人甲○○上揭證述情節互
    相吻合。堪認被告確有以拳頭揮打甲○○之左臉頰，並導致
    其撞擊壓到其先生乙○○，而兩人一起倒地受傷，離去時再
    以言語恐嚇之事實。
  (三)證人即線上巡邏網員警謝政達於原審證稱：那時是接獲線上
    巡邏網而過去，但伊等到場時爭執的情況已結束，沒有看到
    有傷害那些爭執的部分，作筆錄時，告訴人有講說她受傷，
    伊印象中她說她的臉頰，好像牙齒也有受到影響的樣子，她
    臉頰是有稍微一些紅腫，乙○○部分主要是臀部，他坐下去
    時受傷，他們一開始就有報案了，甲○○在製作筆錄時，乙○○沒有在旁邊，他坐在沙發上，派出所裡面很多同仁辦公
    ，會走來走去或是討論，所以應該聽不清楚甲○○的陳述等
    語。是以證人甲○○、乙○○在分別訊問之情況下，所述情
    節並無矛盾之處，且證人謝政達亦證述，甲○○臉頰是有紅
    腫。並參諸證人即現場處理員警呂鈞輝於原審證稱：現場只
    看到兩個人，就是報案人，就是現在在場的這兩位夫婦，男
    的坐在地上，女的站著，甲○○說她先生有受傷。甲○○有
    講她臉部有被被告打，她退到後面壓她先生坐在地上。伊有
    要甲○○到醫院驗傷提告，說如果有受傷的話，要到醫院驗
    傷，再去辦理報案手續等語。故依證人員警謝政達、呂鈞輝
    之證述，足認其等到場時乙○○坐在地上，甲○○有講說臉
    部被打，並看到甲○○臉頰有紅腫之事實。何況，甲○○受
    有左下36.37及下顎腫脹、因外力受傷；乙○○受有臀部挫
    傷之傷害，此有98年10月12日、13日三軍總醫院附設基隆民
    眾診療服務處診斷證明書、衛生署基隆醫院診斷證明書在卷
    足資佐證。而卷附員警工作紀錄簿（參考原審卷）記事欄亦
    確實記載：98年10月12日約12:40分許，收到勤務中心通報
    龍安街198巷4弄6號有打架糾紛，經警方趕往現場了解，為
    民眾甲○○、乙○○與鄰居丙○○有停車糾紛，甲○○聲稱
    丙○○有對他們做出推擠動作，造成他們傷害，當事人先至
    醫院驗傷，後續再考慮是否提出告訴等語。足見甲○○所受
    傷害係由於被告拳頭揮擊所致，當無疑義，而告訴人2人所
    證述被告之恐嚇行為，應無附合故意誣陷之情形。
  (四)又依被告於99年3月4日於原審所提出聲請暨陳報狀所附二幀
    照片，甲○○證稱：與被告發生口角的位置，是於門口磁磚
    與水泥的交界處，伊先生乙○○倒下的位置，也是同樣地點
    ，被告在打伊時，位置上是可以看到伊先生；而證人呂鈞輝
    亦證稱：乙○○當時坐在他們家門口的地上等語。綜觀上開
    照片，被告揮拳之現場位置，距告訴人家門有2、3步之距離
    ，以乙○○近64歲之齡，其行動已較一般年輕人緩慢，當乙○○聞聲步出家門趨近甲○○之際，與被告處相對位置，為
    被告目視所及，應注意其用力揮拳毆打甲○○左臉頰時，會
    造成甲○○重心不穩而傾斜倒地，會撞及從家門口出來之乙○○，其應注意能注意而疏未注意，仍於乙○○趨近甲○○
    之際，右手用力出拳揮打甲○○，致甲○○往後倒，壓到其
    身旁之乙○○，造成乙○○跌倒在地，臀部受有挫傷之傷害
    ，足見被告之過失行為至為明確。且被告之過失行為，與乙○○之傷勢，有相當因果關係，其過失傷害之行為，應堪予
    認定。
  (五)綜上所述，被告所辯，無非卸責之詞，不足採信。本案事證
    已臻明確，被告犯行堪以認定，應依法論科。
三、核被告所為，係犯刑法第277條第1項之傷害罪、第284條第1
    項之過失傷害罪、第305條恐嚇罪。其一行為，觸犯傷害罪
    與過失傷害罪，係想像競合犯，應依刑法第55條從一重之傷
    害罪處斷。公訴意旨認此二罪係數罪併罰，容有誤會。又被
    告有如事實欄所載之科刑及執行完畢情形，有本院被告前案
    紀錄表在卷足憑，其於刑之執行完畢後5年內，故意再犯本
    案有期徒刑以上刑之罪，為累犯，應依法加重其刑。被告所
    犯上開傷害罪、恐嚇罪間，犯意各別，行為互殊，應予分論
    併罰。
四、原審就被告傷害、恐嚇部分予以論罪科刑，固非無見。惟刑
    法第47條累犯之構成要件「須再犯者為有期徒刑以上之罪者
    」，所謂「有期徒刑以上之罪」，係指法定刑為有期徒刑以
    上之罪。本件原審於事實、理由及據上論斷欄內均論述被告
    有累犯之加重事由，卻疏漏未於被告所犯傷害、恐嚇罪之主
    文欄載明「累犯」，容有主文與事實、理由不符之處。被告
    上訴猶執陳詞否認犯行，固無理由，惟原審判決有上揭可議
    之處，自應由本院就被告所犯傷害、恐嚇及定執行刑部分均
    予撤銷改判。
五、爰審酌被告與告訴人因停車問題發生口角，竟揮拳毆擊告訴
    人臉頰，離開時再施以恐嚇，其行為顯不足取，並衡其犯罪
    動機、犯罪目的、犯罪手法、智識程度、與告訴人之關係，
    尚未與告訴人和解，暨其犯後態度等一切情狀，分別量處如
    主文所示之刑，並定應執行之刑，及諭知易科罰金之折算標
    準，以資懲儆。
據上論斷，應依刑事訴訟法第369條第1項前段、第364條、第299
條第1項前段，刑法第277條第1項、第284條第1項、第305條、第
55條、第47條第1項、第41條第1項前段、第51條第6款，刑法施
行法第1條之1，判決如主文。
本案經檢察官李良忠到庭執行職務。
中    華    民    國    99    年    10    月    26    日
                  刑事第二庭審判長法  官 洪光燦
                                  法  官 李麗玲
                                  法  官 林恆吉
以上正本證明與原本無異。
不得上訴。
                                  書記官 陳盈璇
中    華    民    國    99    年    10    月    26    日
附錄論罪法條：
刑法第277條第1項
（普通傷害罪）
傷害人之身體或健康者，處3年以下有期徒刑、拘役或1千元以下
罰金。
刑法第284條第1項
（過失傷害罪）
因過失傷害人者，處 6 月以下有期徒刑、拘役或 5 百元以下罰
金，致重傷者，處 1 年以下有期徒刑、拘役或 5 百元以下罰金
。
刑法第305條
（恐嚇危害安全罪）
以加害生命、身體、自由、名譽、財產之事，恐嚇他人致生危害
於安全者，處 2 年以下有期徒刑、拘役或 3 百元以下罰金。

司法院資訊處製作；財團法人民間司法改革基金會備份。
